【裁判字號】    90,簡上,10
【裁判日期】    900418
【裁判案由】    清償借款
【裁判全文】
臺灣花蓮地方法院民事判決                            九十年度簡上字第一○號
    上  訴  人  乙○○
    被上訴人    甲○○
右當事人間請求清償借款事件，上訴人對於本院花蓮簡易庭中華民國八十八年十二月
二十六日八十九年度花簡字第三三九號第一審判決提起上訴，本院判決如左：
    主  文
上訴駁回。
第二審訴訟費用由上訴人負擔。
    事  實
甲、上訴人方面：
一、聲明：
    (一)、原判決廢棄。
    (二)、右廢棄部分被上訴人在第一審之訴駁回。
    (三)、第一、二審訴訟費用均由被上訴人負擔。
二、陳述：
  (一)、被上訴人承認上訴人前向其借款新台幣（下同）二十三萬五千五百元，但雙方
      並未約定何時清償，被上訴人應先就其已定期催告負舉證責任。又上訴人提出
      之證人黃昭南簽名字據載明：「茲有甲○○向乙○○購買奇木桌一坐，新台幣
      貳拾萬元正屬實，黃昭南願承擔保責任，自民國八十八年至八十九年五月三十
      日前還清」，並有黃昭南親筆簽名為證，如無甲○○負欠上訴人之奇木桌主債
      務，黃昭南何庸負擔保證債務。
  (二)、被上訴人所指那塊地是國有財產局的，當時證人黃昭南有保證要過戶給我，但
      我不知道那塊地確實地點何在，而先前因為被上訴人很喜歡我的桌子，有協議
      以二十萬元買受。桌子二十萬的錢被上訴人沒有給我。桌子現仍在被上訴人那
      邊，那塊地我沒有拿到。僅同意還被上訴人三萬元。
三、證據：除與原審判決書所載者相同茲予引用外，提出字據、協議書影本各一件為
    證，並聲請訊問證人黃昭南。
乙、被上訴人方面：
一、聲明：
    上訴駁回。
二、陳述：除與原審判決書所載者相同茲予引用外，補稱：
  (一)、當時是上訴人自願以桌子跟我換地的，且土地先給他了，他才將桌子僱車運過
    來的，字據我未簽名，我未欠黃昭南款項。
  (二)、桌子在我那邊，但是我當時拿台東大武的地和他交換。該桌子已經用了七、八
    年了，當時如果沒有換好，上訴人應該要說。
三、證據：援用原審之立證方法。並提出協議書、收據影本各一件為證。
    理      由
一、爭執要旨：
(一)、被上訴人起訴主張及上訴抗辯 ：
    上訴人前向被上訴人借款共計二十三萬五千五百元，雙方未約定何時清償，上訴
    人所簽發之本票未於八十九年六月二日兌現，所立協議書未履行，上訴人曾以一
    塊木桌與被上訴人交換一塊地，黃昭南所立之字據被上訴人並未簽名，爰訴請上
    訴人給付前開借款。
(二)、上訴人於原審抗辯及上訴主張：
    上訴人積欠被上訴人二十三萬五千五百元，然雙方並未約定何時清償，被上訴人
    應先就其已定期催告負舉證責任。又被上訴人向上訴人購買桌子，價金為二十萬
    元，尚未付款，以此與對於被上訴人前開債務互為抵銷，僅願再給付三萬元。
二、被上訴人主張上訴人積欠其二十三萬五千五百元之事實，提出本票二紙為證，上
    訴人亦為自認（參見原審卷第二三頁），被上訴人此部分主張堪信為真實。上訴
    人上訴主張前開借款未約定清償期，被上訴人就其已定期催告應負舉證責任；被
    上訴人向其購買桌子價款未付，以此抵銷，提出字據、協議書影本各一件為證，
    被上訴人抗辯上訴人以木桌與被上訴人交換地，提出協議書、收據影本各一件為
    證。本件爭點為被上訴人未定期催告是否得請求返還前開借款？上訴人抵銷抗辯
    是否有理由？敘述如下：
(一)、按消費借貸借用人應於約定期限內，返還與借用物種類、品質、數量相同之物，
    未定返還期限者，借用人得隨時返還，貸與人亦得定一個月以上之相當期限，催
    告返還。民法第四百七十八條定有明文。又按被上訴人既已對上訴人起訴，起訴
    狀繕本又於六十八年八月九日送達上訴人，自可認被上訴人已對上訴人為催告，
    且截至第二審更審言詞辯論之日止，為時逾一個月以上，縱本件借貸未定有返還
    期限，亦可認被上訴人之請求與民法第四百七十八條規定相符。（最高法院七十
    年度台上字第二０一一號判例參照）。本件被上訴人就其已定期催告上訴人之事
    實雖未舉證證明，惟其於八十九年八月二十一日起訴請求上訴人返還借款，上訴
    人於八十九年八月三十一日收受繕本，有起訴狀及回證可證（原審卷第五頁、第
    十三頁），迄本院言詞辯論終結（九十年四月四日）止，已逾一個月以上，亦可
    認已符民法第四百七十八條規定，被上訴人自得請求上訴人返還前開借款。
(二)、次按二人互負債務，而其給付種類相同，並均屆清償期者，各得以其債務，與他
    方之債務，互為抵銷。但依債之性質不能抵銷或依當事人之特約不得抵銷者，不
    在此限。前項特約，不得對抗善意第三人。民法第三百三十四條定有明文。抵銷
    應以意思表示向他方為之，其性質為形成權之一種，為抵銷時既不須相對人之協
    助，亦無經法院裁判之必要，其意旨不外指對於雙方無爭執之債務而言，似不能
    適用於有爭執之債務。（最高法院五十五年度台上字第二五五０號裁判參照）。
    經查證人黃昭南證稱：當時是我以在大武的一塊地贈與被上訴人，而被上訴人拿
    來與上訴人交換系爭桌子，當時是三人以口頭方式完成的。上訴人欠我八萬元、
    欠被上訴人二十萬元，且被上訴人也欠我十二萬元，而上訴人不願再作那塊地。
    （見本院九十年三月二日筆錄），上訴人亦陳稱被上訴人有承諾要將一國有地過
    戶其名下之，被上訴人亦陳稱有以土地與上訴人交換系爭桌子，足認兩造有以系
    爭桌子與上訴人交換土地。嗣後被上訴人不願再承作該土地，而由黃昭南簽寫系
    爭字據，解決兩造及黃照南間之債務，亦有前開證人證述足憑，然而被上訴人並
    未於該字據簽名同意，其與上訴人因以桌換地所生之糾紛是否衍生被上訴人對上
    訴人負有債務即尚不明，上訴人遽以該字據主張被上訴人負擔該債務，進而主張
    抵銷抗辯，為無理由。
三、綜上所述，上訴人上訴理由並無足採，被上訴人依消費借貸之法律關係起訴請求
    上訴人返還前開借款為有理由，原審命上訴人返還被上訴人二十三萬五千五百元
    ，於法並無違誤，上訴人以上訴理由指摘原判決不當，核無足採，其求予廢棄原
    判決，為無理由，應駁回其上訴。
四、本件事證已臻明確，兩造其餘主張陳述及所提之證據，於判決之基礎無影響，毋
    庸遂一論駁，附此敘明。
據上論結，本件上訴為無理由，依民事訴訟法第四百三十六條之一第三項、第四百四
十九條第一項、第七十八條、第四百六十三條，判決如主文。
中      華      民      國    九十    年      四      月     十八     日
                                  臺灣花蓮地方法院民事庭
~B審判長法官  陳心弘
~B法      官  余明賢
~B法      官  林麗玉
右正本証明與原本無異。
本件不得上訴。
~B法院書記官  林揚奇
中      華      民      國    九十    年      四      月     十八     日


司法院資訊處製作；財團法人民間司法改革基金會備份。
